【裁判字號】    97,交聲,1765
【裁判日期】    971031
【裁判案由】    聲明異議
【裁判全文】
臺灣臺中地方法院交通事件裁定        97年度交聲字第1765號
原處分機關  交通部公路總局臺中區監理所臺中市監理站
異  議  人
即受處分人  甲○○
上列受處分人因違反道路交通管理處罰條例案件，對於交通部公
路總局臺中區監理所臺中市監理站中華民國97年6 月9 日所為之
處分（原處分案號：裁監稽違字第裁61-GE0000000號）聲明異議
，本院裁定如下：
    主  文
原處分撤銷。
甲○○不罰。
    理    由
一、原處分機關處分意旨略以：緣異議人即受處分人甲○○先後
    於民國96年8 月24日及97年2 月17日，分別騎乘車牌號碼M2
    Z-722 號、AA9-921 號機車，因有道路交通管理處罰條例第
    53條第2 項、第1 項之違規，經警以第GD0000000 號、HD00
    00000 號舉發違反道路交通管理事件通知單舉發在案，原處
    分機關再於97年2 月29日以裁監稽違字第裁00-000000000號
    裁決書，裁處吊扣駕駛執照1 個月，並應接受道路交通安全
    講習，駕駛執照限於97年3 月30日前繳送，逾期不繳送者(一)
    自97年3 月31日起易處吊扣駕駛執照2 個月，並限於97年4
    月14日前繳送；(二)97年4 月14日未繳送駕駛執照者，自97年
    4 月15日起易處吊銷，並逕行註銷駕駛執照；(三)駕駛執照吊
    （註）銷後，自97年4 月15日起1 年不得重新考領駕駛執照
    （此部分業經受處分人撤回異議，詳後述）。因受處分人於
    97年4 月14日前均未辦理機車駕照吊扣手續完成結案，原處
    分機關遂於97年4 月15日執行「記點處銷」註銷機車駕照、
    1 年內（97年4 月15日至98年4 月14日）不得重新考領機車
    駕照。嗣受處分人於97年6 月8 日，騎乘車牌號碼6GK-501
    號重型機車行經臺中市○○○路、崇倫街口處，因有「機車
    駕照吊銷期間仍駕駛機車」之違規，經臺中市警察局第三分
    局勤工派出所員警以第GE0000000 號舉發違反道路交通管理
    事件通知單舉發。經受處分人申訴，原處分機關於97年6 月
    9 日以裁監稽違字第裁61-GE0000000號裁決書，依違反道路
    交通管理處罰條例第21條第1 項第4 款，裁處罰鍰新臺幣（
    下同）6,000 元，並扣繳駕駛執照，受處分人遂於97年6 月
    9 日就前述2 案遞狀均聲明異議，原處分機關謹依受處分人
    之違規紀錄暨警方舉發之違規事實裁處，應無不合等語。
二、聲明異議意旨略以：本人因有闖紅燈致遭計點並吊扣駕照，
    本有信件通知，但因代收信件之管理員並未將信件送交本人
    ，而住所之同居人亦不知情，致本人無從知悉駕駛執照遭吊
    銷，至警攔查時方知。本人倘收到通知，當然會去監理所報
    到，而本人在外地半工半讀，並未居住於住所地，信件均由
    父母代收，然父母亦在外地工作，常多日未返家，而管理員
    因本人父母3 日內未領取信件，即將信件退回郵局，是本人
    實不知情，故為此提出聲明異議，請求撤銷原處分等語。
三、按汽車駕駛人，駕車行經有燈光號誌之交岔路口闖紅燈、紅
    燈右轉行為者，各記違規點數3 點；汽車駕駛人在6 個月內
    ，違規計點共達6 點以上者，吊扣駕駛執照1 個月；再汽車
    駕駛人駕駛執照業經吊銷、註銷仍駕駛小型車或機器腳踏車
    者，處新臺幣6,000 元以上12,000元以下罰鍰，並當場禁止
    其駕駛，並扣繳其駕駛執照，道路交通管理處罰條例第53條
    、第63條第1 項第3 款、第3 項前段、第21條第1 項第4 款
    、第4 項前段分別定有明文。
四、本件原處分機關以裁監稽違字第裁00-000000000號對受處分
    人有「在6 個月內，駕照違規計點共達6 點以上」之違規行
    為所為裁處部分（本院97年度交聲字第1764號），受處分人
    業於本院訊問時當庭撤回此部分之聲明異議（見本院卷第18
    頁），是本件僅就受處分人「駕駛執照撤銷期間仍騎乘機車
    」之聲明異議部分（即裁監稽違字第裁61-GE0000000號裁決
    ）審理，合先敘明。
五、經查：(一)本件受處分人於97年6 月8 日15時30分許，騎乘車
    牌號碼6GK-501 號重型機車，在臺中市○○○路、崇倫街口
    處，為臺中市警察局第三分局勤工派出所警員吳篤信攔檢後
    ，因受處分人駕駛執照業經逕行註銷，乃以其「機車駕照吊
    銷其間仍駕駛機車」之違規，當場以中市警交字第GE000000
    0 號舉發違反道路交通管理事件通知單開單舉發。原處分機
    關遂據此上開規定，裁處受處分人罰鍰6,000 元並扣繳駕駛
    執照，固有上開舉發違反道路交通管理事件通知單及原處分
    機關裁監稽違字第裁61-GE0000000號裁決書各1 份在卷可憑
    （見本院卷第9 、10頁），惟上開裁決之依據，係以受處分
    人之駕駛執照業經合法吊銷、註銷仍騎乘機車為前提，苟該
    駕駛執照吊銷、註銷程序於法不合，則上開裁決即失其附麗
    ，而屬無可維持，應予指明。(二)又本件受處分人駕駛執照吊
    銷之經過為：受處分人前於96年8 月24日及97年2 月17日，
    騎乘機車有道路交通管理處罰條例第53條第2 項、第1 項之
    違規，經警以第GD0000000 號、HD0000000 號舉發違反道路
    交通管理事件通知單舉發在案，因受處分人自96年8 月24日
    起6 個月內違規點數累計達6 點，原處分機關乃以97年2 月
    17日為違規日，裁處吊扣機車駕駛執照1 月，嗣因受處分人
    未於期限內繳送駕駛執照，原處分機關再於97年4 月15日以
    「記點處銷」方式逕行註銷受處分人機車駕駛執照，並於同
    日起1 年內禁考，此有受處分人違規查詢報表1 紙、裁監稽
    違字第裁00-000000000號裁決書、受處分人機車駕駛執照吊
    扣銷歷史情況查詢報表各1 紙在卷可憑（見本院卷第6 、7
    、8 頁）。(三)惟按行政機關為行政處分時，雖非不得於行政
    處分上同時預告不履行之法律效果。惟此僅係行政處分之「
    預告行為」，行為人不履行時，行政機關仍須另為行政處分
    ，始可發生該預告之法律效果。不可以該預告行為，作為「
    易處」之行政處分，而發生預告內容之法律效果。86年1 月
    22日修正之道路交通管理處罰條例第65條規定：「汽車所有
    人、駕駛人違反道路交通管理，經主管機關裁決後逾15日未
    向管轄地方法院聲明異議，或其聲明異議經法院裁定確定，
    而不依裁決或裁定繳納罰鍰或不繳送汽車牌照、駕駛執照者
    ，依左列規定處理之：一、經處分吊銷汽車牌照或駕駛執照
    者，由公路主管機關逕行註銷。二、經處分吊扣汽車牌照或
    駕駛執照者，按其吊扣期間加倍處分；仍不依限期繳送汽車
    牌照或駕駛執照者，吊銷其汽車牌照或駕駛執照。三、罰鍰
    不繳者，按其罰鍰數額，易處吊扣汽車牌照或駕駛執照一個
    月至三個月；不依期限繳送汽車牌照或駕駛執照者，吊銷其
    汽車牌照或駕駛執照。前項第3 款之汽車所有人、駕駛人如
    無汽車牌照或駕駛執照可資易處吊扣時，得就原處分或裁定
    確定之罰鍰加倍處罰；逾15日後仍不繳納者，移送法院強制
    執行。」依上開規定，易處吊扣或吊銷駕駛執照，須違規人
    未依限繳納罰鍰或未依限繳送駕駛執照時，始得以另一行政
    處分易處吊扣或吊銷駕駛執照。不可於裁處罰鍰或吊扣駕駛
    執照時，即同時預為「如不依限繳納罰鍰者，易處吊扣駕駛
    執照之行政處分。」或「如未於限期前繳送駕駛執照，易處
    吊銷。」之行政處分（臺灣高等法院臺中分院97年度交抗字
    第157 號、第753 號、第978 號裁定意旨參照）。(四)本件原
    處分機關因受處分人有「6 個月內違規點數累計達6 點」之
    違規行為，而於97年2 月29日以裁監稽違字第裁00-0000000
    00號裁決書裁決：「一吊扣駕駛執照1 個月，並應接受道路
    交通安全講習，駕駛執照限於97年3 月30日前繳送。二上開
    駕駛執照逾期不繳送者：自97年3 月31日起易處吊扣駕駛
    執照2 個月，並限於97年4 月14日前繳送；97年4 月14日
    前未繳送駕駛執照者，自97年4 月15日起易處吊銷，並逕行
    註銷駕駛執照；駕駛執照吊（註）銷後，自97年4 月15日
    起1 年不得重新考領駕駛執照。」依前揭說明，其裁決書主
    文二關於駕駛執照逾期不繳送者易處吊扣駕駛執照、吊銷駕
    駛執照部分，即具有重大明顯之瑕疵，依行政程序法第111
    條第7 款規定，應認為無效，應屬原處分機關於為處罰主文
    一裁罰之行政處分時，同時預告不履行之法律效果，此行政
    處分之「預告行為」，於行為人不履行時，原處分機關仍應
    另為一行政處分，始生效力。故原處分機關逕行註銷受處分
    人駕駛執照，於法即有未合，而本件受處分人駕駛執照既未
    經合法註銷，原處分機關認受處分人有駕駛執照經註銷仍騎
    乘重型機車之違規事實，即有違誤，自應由本院撤銷原處分
    ，並為受處分人不罰之諭知。
六、據上論斷，應依道路交通管理處罰條例第87條第2 項，道路
    交通案件處理辦法第20條，裁定如主文。
中    華    民    國    97    年    10    月    31    日
                  交通法庭      法  官  陳玉聰
以上正本證明與原本無異。
如不服本裁定，應於送達後5日內，向本院提出抗告狀。（應附
繕本）
                                書記官  吳彩華
中    華    民    國    97    年    10    月    31    日


司法院資訊處製作；財團法人民間司法改革基金會備份。
